臺灣桃園地方法院民事簡易判決
110年度桃簡字第250號
原      告  徐志明  
            黃家榛  
共      同
訴訟代理人  李致詠律師
            劉德壽律師
上一人之
複代理人    劉逸旋律師
被      告  陳盈縉  


訴訟代理人  劉家成律師
上列當事人間請求侵權行為損害賠償事件，原告就本院109年度
審交訴字第95號刑事案件提起附帶民事訴訟（109年度審交重附
民字第15號），經本院刑事庭裁定移送前來，本院於民國111年1
月4日言詞辯論終結，判決如下：
    主      文
被告應給付原告甲○○新臺幣壹佰參拾肆萬貳仟貳佰玖拾元，及自
民國一○九年七月十日起至清償日止，按週年利率百分之五計算
之利息。
被告應給付原告乙○○新臺幣柒拾陸萬玖仟壹佰貳拾元，及自民國
一○九年七月十日起至清償日止，按週年利率百分之五計算之利
息。
原告其餘之訴駁回。
訴訟費用由被告負擔百分之十六，餘由原告負擔。
本判決第一項、第二項得假執行。
    事實及理由
壹、程序部分：
    按訴狀送達後，原告不得將原訴變更或追加他訴，但擴張或
    減縮應受判決事項之聲明者，不在此限，此於簡易訴訟程序
    亦適用之，民事訴訟法第255條第1項第3款、第436條第2項
    分別定有明文。查本件原告原起訴時聲明為：「㈠被告應給
    付原告甲○○新臺幣（下同）727萬1,427元，及自起訴狀繕本
    送達翌日起至清償日止，按週年利率5％計算之利息。㈡被告
    應給付原告乙○○604萬8,339元，及自起訴狀繕本送達翌日起
    至清償日止，按週年利率5％計算之利息。㈢願供擔保，請求
    准予宣告假執行。」，嗣於民國110年9月28日言詞辯論期日
    變更聲明為：「㈠被告應給付原告甲○○720萬4,202元，及自
    起訴狀繕本送達翌日起至清償日止，按週年利率5％計算之利
    息。㈡被告應給付原告乙○○604萬8,339元，及自起訴狀繕本
    送達翌日起至清償日止，按週年利率5％計算之利息。」（見
    本院卷第91頁），經核原告上開所為，係屬減縮應受判決事
    項之聲明，揆諸前揭說明，應予准許。
貳、實體部分：　　
一、原告主張：被告於109年3月13日凌晨，駕駛車牌號碼000-00
    00號自用小客車（下稱肇事車輛），沿桃園市桃園區寶山街
    往春日路方向行駛，於同日上午3時45分許，行至寶山街與
    大業路1段之路口，本應遵守燈光號誌，並注意車前狀況，
    而依當時天候及路況，無不能注意之情事，竟疏未注意，貿
    然闖越紅燈駛入該路口，適原告2人之子即訴外人徐楷倫騎
    乘訴外人徐銘謙所有車牌號碼000-000號普通重型機車（下
    稱系爭機車），沿大業路1段往大興路方向直行駛至，二車
    發生碰撞，致徐楷倫人、車倒地，並受有全身多處外傷、頭
    部外傷、右股骨骨折、創傷性顱內出血等傷害，經送醫救治
    ，仍於同年月17日下午3時5分許，傷重不治死亡。原告甲○○
    、乙○○為徐楷倫之父、母，原告甲○○因本件事故，支出徐楷
    倫之醫療費5,090元、喪葬費34萬3,000元，並受有不能受徐
    楷倫扶養之損害184萬0,487元，且因痛失至親，而受有精神
    上之損害，請求精神慰撫金500萬元，另系爭機車因本件事
    故損毀嚴重而報廢，經徐銘謙讓與系爭機車之債權予原告甲
    ○○，而系爭機車於事故發生時殘值為1萬5,625元，上開請求
    金額合計為720萬4,202元；原告乙○○則受有不能受徐楷倫扶
    養之損害104萬8,339元，並請求精神慰撫金500萬元，合計6
    04萬8,339元，爰依侵權行為之法律關係，提起本件訴訟，
    請求被告賠償損害等語。並聲明：如上開變更後之聲明。　
    　
二、被告則以：對於原告請求醫療費用、喪葬費用、未受扶養之
    損失等部分均不爭執，惟系爭機車之殘值應依定率遞減法計
    算折舊，且原告請求之精神慰撫金過高，又徐楷倫無照且酒
    後騎乘系爭機車，亦未遵守號誌指示行駛，就本件事故之過
    失比例應占7成，原告既繼承該與有過失，則原告行使上開
    損害賠償請求權，自不得逾此範圍，且原告甲○○、乙○○業已
    各受領訴外人明台產物保險股份有限公司（下稱明台保險公
    司）理賠強制汽車責任保險100萬5,050元，合計201萬0,100
    元，此部分應予以扣除等語資為抗辯。並聲明：原告之訴駁
    回。
三、原告主張之上開事實，業據提出臺灣桃園地方檢察署檢察官
    109年度偵字第12068號起訴書、忠孝救護車有限公司統一發
    票、臺北榮民總醫院桃園分院醫療費用收據、桃園市政府殯
    葬管理所使用設施規費繳納收據、107年全國簡易生命表、
    霍夫曼一次給付試算表、系爭機車新領牌照登記書（一般報
    廢）、系爭機車網路售價資料、債權讓與證明書等件附卷可
    稽（見附民卷第15至37頁、本院卷第95至98頁），並經本院
    依職權調取本件道路交通事故調查卷宗（見本院卷第49至67
    頁）、本院109年度審交訴字第95號刑事案件卷宗，互核相
    符，且為被告所不爭執，應堪信為真實。
四、本院之判斷：
  ㈠按因故意或過失，不法侵害他人之權利者，負損害賠償責任
    ；不法侵害他人致死者，對於支出醫療及增加生活上需要之
    費用或殯葬費之人，亦應負損害賠償責任；被害人對於第三
    人負有法定扶養義務者，加害人對於該第三人亦應負損害賠
    償責任；不法侵害他人致死者，被害人之父、母、子、女及
    配偶，雖非財產上之損害，亦得請求賠償相當之金額，汽車
    、機車或其他非依軌道行駛之動力車輛，在使用中加損害於
    他人者，駕駛人應賠償因此所生之損害，民法第184條第1項
    前段、第192條第1項、第2項、第194條、第191條之2前段分
    別定有明文。次按汽車行駛至交岔路口，其行進、轉彎，應
    遵守燈光號誌；汽車行駛時，駕駛人應注意車前狀況及兩車
    並行之間隔，並隨時採取必要之安全措施；車輛面對圓形紅
    燈表示禁止通行，不得超越停止線或進入路口，道路交通安
    全規則第102條第1項第1款、第94條第3項、道路交通標誌標
    線號誌設置規則第206條第5款第1目分別定有明文。
　㈡經查，被告駕駛肇事車輛行經行車管制號誌正常運作之交岔
    路口，未遵守號誌之指示行駛，致徐楷倫傷重不治死亡，被
    告所犯過失致人於死罪，經本院刑事庭以109年度審交訴字
    第95號判處有期徒刑9月在案等情，業經本院依職權調取前
    開刑事案件卷宗查核無訛，且有桃園市政府車輛行車事故鑑
    定會桃市鑑0000000案鑑定意見書、桃園市政府車輛行車事
    故鑑定覆議委員會桃市覆0000000號鑑定覆議意見書附卷可
    稽（見本院卷第73至75頁、第103至104頁），堪認被告就本
    件事故確有過失，而原告甲○○、乙○○為徐楷倫之繼承人，是
    原告請求被告損害賠償，於法有據。茲就原告2人請求被告
    賠償項目及金額，析述如下：
  ⒈醫藥費及殯葬費部分：原告甲○○得請求34萬8,090元。
    原告甲○○主張為徐楷倫支出醫療費5,090元、喪葬費34萬3,0
    00元，共計34萬8,090元等語，業據提出忠孝救護車有限公
    司統一發票、臺北榮民總醫院桃園分院醫療費用收據、桃園
    市政府殯葬管理所使用設施規費繳納收據等影本為證（見附
    民卷第17至25頁），且為被告所不爭執，是原告甲○○請求被
    告給付醫療費及殯葬費共計34萬8,090元，為有理由。
　⒉系爭機車之損害部分：原告甲○○得請求6,103元。
　  按負損害賠償責任者，除法律另有規定或契約另有訂定外，
    應回復他方損害發生前之原狀。第1項情形，債權人得請求
    支付回復原狀所必要之費用，以代回復原狀，民法第213條
    第1、3項定有明文。又依行政院所頒之固定資產耐用年數表
    及固定資產折舊率表之規定，機器腳踏車之耐用年數為3年
    ，依定率遞減折舊率為1000分之536。經查，系爭機車之發
    照日為99年8月9日（見本院卷第95頁），至本件事故發生之
    109年3月13日止，實際使用已逾3年，又被告對於原告主張
    系爭機車之購入售價為6萬1,026元乙情不爭執（見本院卷第
    115頁），是依上開規定，系爭機車依定率遞減折舊率計算
    至事故發生時之價額應為6,103元（計算式：6萬1,026元×0.
    1＝6,103元），再系爭機車之車主徐銘謙已讓與債權予原告
    甲○○，此有債權讓與證明書在卷可查（見本院卷第98頁），
    則原告甲○○請求被告賠償系爭機車之殘值應以6,103元為限
    ，逾此部分之請求，則不應允准。
  ⒊不能受扶養之損害部分：原告甲○○、乙○○分別得請求184萬0,
    487元、104萬8,339元。
  ⑴按父母對於未成年之子女，有保護及教養之義務；直系血親
    相互間，互負扶養之義務；負扶養義務者有數人時，直系血
    親卑親屬為第一順序扶養義務人；又夫妻互負扶養之義務，
    其負扶養義務之順序與直系血親卑親屬同，其受扶養權利之
    順序與直系血親尊親屬同；受扶養權利者，以不能維持生活
    而無謀生能力者為限。民法第1084條第2項、第1114條第1款
    、第1115條第1項第1款、第1116條之1、第1117條第1項分別
    定有明文。而夫妻互負扶養權利之順序，既與直系血親尊親
    屬同，自不以無謀生能力為必要（最高法院79年台上字第26
    29號判決意旨參照），然仍應以不能維持生活為限；父母與
    子女間之扶養義務，固屬生活保持義務，惟依民法第1117條
    第1項、第2項規定，直系血親尊親屬受扶養者，其扶養權利
    ，雖不以無謀生能力為必要，但仍須受「不能維持生活」之
    限制（最高法院87年度台上字第1696號判決意旨參照）。再
    所稱「不能維持生活」者，係指不能以自己之財產維持生活
    而言（最高法院72年度台上字第4792號、74年度台上字第17
    49號、77年度台上字第1705號判決意旨參照）。
　⑵本件原告主張，原告甲○○為徐楷倫之父親，於徐楷倫死亡時
    係44歲，依107年台灣地區簡易生命表所示，於65歲退休時
    ，平均餘命尚有18.44年；原告乙○○係徐楷倫之母親，於徐
    楷倫死亡時係44歲，依107年台灣地區簡易生命表所示，於6
    5歲退休時，平均餘命尚有22.12年；另依行政院主計處107
    年度家庭收支調查，桃園市平均每人月消費支出為2萬3,049
    元，則桃園市每年人均生活消費支出為27萬6,588元（計算
    式：2萬3,049元×12=27萬6,588元）等情，業據提出全國簡
    易生命表、霍夫曼一次給付試算表等件為證（見附民卷第29
    至37頁），且為被告所不爭執，堪信為真實。又原告甲○○、
    乙○○108年無所得，名下亦無資產等情，此有稅務電子閘門
    財產所得調件明細表在卷可參（見本院卷第29至32頁），堪
    認渠等確有不能維持生活之情形，而得受扶養之權利，又其
    扶養義務人除徐楷倫以外，原告甲○○之扶養義務人除徐楷倫
    外，尚有另1名子女且無配偶，原告乙○○之扶養義務人除徐
    楷倫外，尚有另2名子女與配偶，渠等既請求1次給付扶養費
    ，則上述扶養期間之中間利息即應扣除，經依霍夫曼計算法
    扣除中間利息後，所得請求之扶養費分別為184萬0,487元（
    計算式：(276,588×13.00000000+(276,588×0.44)×(13.0000
    0000-00.00000000))÷2=1,840,487.0000000000，元以下四
    捨五入）、104萬8,339元（計算式：(276,588×15.00000000
    +(276,588×0.12)×(15.00000000-00.00000000))÷4=1,048,3
    38.0000000000，元以下四捨五入）。
  ⒋精神慰撫金部分：原告甲○○、乙○○各得請求250萬元。
　　按精神慰撫金之多寡，應斟酌雙方之身分、地位、資力與加
    害程度，及其他各種情形核定相當數額，該金額是否相當，
    自應依實際加害情形與被害人所受之痛苦及雙方之身分、地
    位、經濟狀況等關係定之（最高法院51年台上字第223號判
    決意旨參照）。經查，徐楷倫於上開時地因本件事故而死亡
    ，原告甲○○、乙○○分別為其父、母，因本件事故驟失至親，
    和樂家庭就此破滅，永遠無法再與之享天倫之樂，其等精神
    上所受痛苦甚深，是原告2人請求被告賠償非財產上所受損
    害，自屬有據。爰審酌兩造之身分、年齡、地位、經濟狀況
    、事故發生過程及原告2人所受損害程度等一切情狀，認原
    告2人得各請求之精神慰撫金各以250萬元為適當，逾此範圍
    之請求，不應准許。
　⒌綜上，原告甲○○得請求之金額為469萬4,680元（計算式：34
    萬8,090元＋6,103元＋184萬0,487元＋250萬元＝469萬4,680元
    ），原告乙○○得請求之金額為354萬8,339元（計算式：104
    萬8,339元＋250萬元＝354萬8,339元）。
  ㈢再按損害之發生或擴大，被害人與有過失者，法院得減輕賠
    償金額或免除之，民法第217條第1項亦有明文。經查，本件
    被告於凌晨雨夜駕駛肇事車輛行經行車管制號誌正常運作之
    交岔路口，本應遵守燈光號誌，並注意車前狀況，業經本院
    認定如前；然徐楷倫亦有於雨夜無照且酒精濃度含量超過法
    定值騎乘系爭機車行經行車管制號誌正常運作之交岔路口，
    未遵守號誌指示行駛之過失，同為肇事原因等情，有卷附之
    桃園市政府車輛行車事故鑑定會桃市鑑0000000案鑑定意見
    書、桃園市政府車輛行車事故鑑定覆議委員會桃市覆000000
    0號鑑定覆議意見書附卷可稽（見本院卷第73至75頁、第103
    至104頁），足見徐楷倫就本件事故之發生，與有過失。本
    院審酌本件事故發生時路權歸屬、雙方駕駛人違反注意義務
    程度及對本件事故發生影響力等情狀，認本件應由徐楷倫負
    擔50％之過失責任、被告則應負擔50％之過失責任，原告甲○○
    、乙○○應承受該與有過失，爰依前開之規定，減輕被告賠償
    金額後，原告甲○○、乙○○得請求之金額分別為234萬7,340元
    （計算式：469萬4,680元×50％＝234萬7,340元，元以下四捨
    五入）、177萬4,170元（計算式：354萬8,339元×50％＝177萬
    4,170元，元以下四捨五入）。
　㈣復按保險人依本法規定所為之保險給付，視為被保險人損害
    賠償金額之一部分；被保險人受賠償請求時，得扣除之，強
    制汽車責任保險法第32條定有明文。準此，保險人所給付之
    保險金，可視為被保險人所負損害賠償金額之一部分，受害
    人倘已自保險金獲得滿足，自不得又對被保險人或加害人再
    為請求。經查，本件事故發生後，原告2人已分別受領強制
    汽車責任險保險金100萬5,050元，合計201萬0,100元，此有
    明台保險公司理算報告單附卷可參（見本院卷第46至47頁）
    ，是此部分金額應自原告所得請求賠償之金額內扣除，經扣
    除後，原告甲○○尚得請求134萬2,290元（計算式：234萬7,3
    40元－100萬5,050元＝134萬2,290元），原告乙○○尚得請求76
    萬9,120元（計算式：177萬4,170－100萬5,050元＝76萬9,120
    元）。  
五、綜上所述，原告甲○○、乙○○依侵權行為之法律關係請求被告
    分別給付134萬2,290元、76萬9,120元，及均自起訴狀繕本
    送達翌日即109年7月10日起（見附民卷第43頁）至清償日止
    ，按週年利率5％計算之利息，為有理由，應予准許；逾此部
    分請求，則為無理由，應予駁回。
六、本件原告勝訴部分，係依民事訴訟法第427條訴訟適用簡易
    程序所為被告敗訴之判決，爰依同法第389條第1項第3款之
    規定，依職權宣告假執行。
七、本件事證已臻明確，兩造其餘陳述及所提證據，核與判決之
    結果不生影響，爰不逐一論述，併此敘明。
八、訴訟費用負擔之依據：民事訴訟法第79條。
中　　華　　民　　國　　111 　年　　2 　　月　　11　　日
                  桃園簡易庭  法  官  陳容蓉
以上為正本係照原本作成。
如不服本判決，應於送達後20日內，向本院提出上訴狀並表明上
訴理由，如於本判決宣示後送達前提起上訴者，應於判決送達後
20日內補提上訴理由書（須附繕本）。
如委任律師提起上訴者，應一併繳納上訴審裁判費。   
中　　華　　民　　國　　111 　年　　2 　　月　　11　　日
                              書記官  王翰揚